臺灣臺北地方法院民事判決　　　　　　　　　　　　九十三年度重訴字第三一八號
　　原　　　　告　華南商業銀行股份有限公司
　　法定代理　人　庚○○
　　訴訟代理　人　乙○○
　　　　　　　　　丙○○
　　被　　　　告　鴻美企業有限公司
　　特別代理　人　辛○○
　　被　　　　告　丁○○即戊.
　　兼法定代理人　甲○○
　　被　　　　告　己○○
　　右三人共　同
　　訴訟代理　人　張麗真律師
右當事人間清償借款事件，本院於民國九十三年十一月十六日言詞辯論終結，判決如
下：
    主  文
被告鴻美企業有限公司、甲○○、己○○應連帶給付原告美金壹拾肆萬伍仟壹佰肆拾
柒元捌角及如附表一所示之利息、違約金。
被告鴻美企業有限公司、甲○○、己○○應連帶給付原告新台幣捌佰伍拾萬陸仟伍
佰零陸元及如附表二所示之利息、違約金。
被告甲○○、己○○應連帶給付原告新台幣肆佰捌拾伍萬壹仟伍佰玖拾陸元及如附表
三所示之利息、違約金。
原告其餘之訴駁回。
訴訟費用由被告鴻美企業有限公司、甲○○、己○○連帶負擔十分之九，餘由原告負
擔。
    事  實
甲、原告方面：
壹、聲明：
一、被告鴻美企業有限公司、甲○○、己○○及丁○○等四人應連帶給付原告美金十
    四萬五千一百四十七元八角，及如附表一所示之利息、違約金。
二、被告鴻美企業有限公司、甲○○、己○○及丁○○等四人應連帶給付原告新台幣
    八百五十三萬六千五百零六元及如附表二所示之利息、違約金。
三、被告甲○○、己○○及丁○○等三人應連帶給付原告新台幣四百八十五萬一千五
    百九十六元及如附表三所示利息、違約金。
貳、陳述：
一、被告鴻美企業有限公司（下稱鴻美公司）為已身故之戊○○所經營，該公司於民
    國八十五年三月二十日邀同訴外人戊○○、被告甲○○、己○○為連帶保證人，
    與原告訂委任開發遠期信用狀契約，概括委請原告以美金二百萬元為限額循環開
    發遠期信用狀，並就雙方之權利義務關係約定如下：(一)墊款金額：結匯證實書（
    即買匯紀錄）所載信用狀金額與已結匯金額之差額，既未結匯金額（契約第一條
    ）。(二)墊款憑證：每份包括開發信用狀申請書、進口單據到達處理紀錄單、匯票
    及賣匯紀錄。(三)清償日：以遠期信用狀押匯日起算，按開發信用狀申請書上列明
    之匯票期限計算契約第四條。(四)利息、違約金：依原告墊款之日起至清償日止按
    年筆約定利率計算，遲延清償並另按契約第六條計收遲延利息、違約金。(五)清償
    方式：按清償日公布之即期外匯賣出匯率折算新台幣或以原幣償還（契約第六條
    ）。嗣被告鴻美公司自九十年六月十三日起申請開發信用狀共十八筆，總金額美
    金十五萬四千二百十九元八角，詎前開墊款期限屆期尚積欠聲人美金十四萬五千
    一百四十七元八角及如附表一所示之利息、違約金未清償。
二、訴外人戊○○及被告甲○○、己○○於八十五年三月二十日應被告鴻美公司邀為
    連帶保證人，出具保證書，連保證鴻美公司對原告現在及將來所負之一切債務以
    新台幣二千萬元為限額，與鴻美公司負連帶清償責任。嗣被告鴻美公司自九十年
    二月二十三日起陸續出具借據十三紙，共向原告借款新台幣九百五十萬元，其借
    款期間、利率及違約金計算方式，詳如附表二所示。詎前開借款屆期，尚積欠聲
    請人新台幣八百五十三萬六千五百零六元整及利息、違約金未清償，依據契約約
    定，被告等應負連帶清償責任。
三、訴外人戊○○於八十五年三月八日另邀約被告甲○○、己○○擔任連帶保證人，
    出具消費者貸款契二紙，分別向聲請人借款新台幣四百二十萬元及二百五十萬元
    ，並約定還款條件、利息、違約金計算方式。詎料被告等自九十年十月十六日起
    即未再依約攤還，經強制執行被告不動產求償，尚積欠新台幣四百八十五萬一千
    五百九十六元及如附表三所示利息、違約金未清償。
四、戊○○於九十年十二月十二日死亡，依民法第一千一百四十七條規定，前開債務
    即應由其繼承人即被告丁○○繼承，依民法第七條、第一千一百五十三條第一項
    規定，被告丁○○應負連帶清償責任。
參、證據：提出委任開發遠期信用狀契約影本、保證書影本、墊款憑證影本十八份、
    借據十三紙、消費者貸款契約書影本二紙、臺灣板橋地方法院民事執行處九十一
    年度執字第一四六七０號分配表影本、被告鴻美公司登記事項卡、
    告丁○○未聲明拋棄繼承證明之法院函文影本等件為證。
乙、被告方面：
    被告鴻美企業有限公司未於言詞辯論期日到場，亦未提出任何聲明或陳述。被告
    己○○、甲○○、丁○○提出聲明和陳述如次：
壹、聲明：原告之訴駁回。
貳、陳述：
一、被告己○○、甲○○、丁○○依原告所補提出證物發現「華銀金融卡（往來卡）
    貸款」借款契約及消費者貸款契約中前者列甲○○、己○○，後者列甲○○為連
    帶保證人甚感驚訝。惟被告己○○、甲○○二人就戊○○代為蓋章部分，不再爭
    執，追認戊○○之無權代理行為。
二、按民法第六條規定「人之權利能力，始於出生，終於死亡」，因胎兒尚未出生，
    自無法做為權利義務之主體，惟為保護胎之個人利益，特別在民法第七條規定「
    胎兒以將來非死產者為限，關於其個人利益之保護視為既已出生」。被告丁○○
    （民國九十一年二月二十二日出生）於其父親戊○○於九十年十二月十七日死亡
    後出生，戊○○向原告借款期間僅係胎兒。戊○○死亡時留下大批債務，係對胎
    兒不利益，依上開說明，丁○○於戊○○死亡發生繼承時仍屬尚未出生。既尚未
    出生，自不得為權利義務之主體而繼承其父親之債務，故原告於丁○○出生後列
    為被繼承人而予以起訴，實屬無理。
三、原告一併要求如附表一、二、三所列遲延利息及違約金之利率依據不明確且按特
    別約定利率計算全部遲利息，然無契約可據。關於此部分，原告應再提出證據證
    明之，否則應按年息百分之五計算遲延利息。至於加計違約金，在低利率時代，
    實屬過苛．請法院酌減。
參、證據：提出
    理  由
一、本件被告鴻美公司法定代理人原為戊○○，嗣因戊○○於九十年十二月十二日身
    故，該公司未辦理董事改選致無法定代理人處理公司間事務，原告提起本訴，為
    恐久延受有損害，依民事訴訟法第五十一條第一項規定，聲請選任辛○○為該公
    司特別代理人．經本院裁定准辛○○為鴻美公司特別代理人。又被告鴻美公司未
    於言詞辯論期日到場，核無民事訴訟法第三百八十六條各款所列情形，爰依原告
    之聲請，由其一造辯論而為判決。
二、原告主張(一)被告鴻美公司於八十五年三月二十日邀同該公司法定代理人戊○○、
    被告甲○○、己○○為連帶保證人簽訂委任開發遠期信用狀契約概括委請原告以
    美金二百萬元為限額循環開發遠期信用狀，至九十年六月十三日尚積欠美金十四
    萬五千一百四十七元八角，(二)被告鴻美公司於八十五年三月二十日邀約戊○○、
    被告甲○○、己○○為連帶保證人，向原告借款新台幣九百五十萬元，尚積欠八
    百五十三萬六千五百零六元，(三)戊○○於八十五年三月八日邀同被告甲○○、己○○為連帶保證人，與原告訂立消費者貸款契約，借款新台幣四百二十萬元及二
    百五十萬元，尚積欠新台幣四百八十五萬一千五百九十六元之事實，已據其提出
    與所述相符之委任開發遠期信用狀契約影本、保證書影本、墊款憑證影本十八份
    、借據十三紙、消費者貸款契約書影本二紙、臺灣板橋地方法院民事執行處九十
    一年度執字第一四六七０號分配表影本等件為證。被告鴻美公司未提出聲明和陳
    述，亦未提出答辯狀以供本院審酌；被告甲○○為戊○○之妻、被告己○○為戊○○之父，有原告提出之
    欄之簽名及蓋印，均稱：為彼等所親簽等情（見本院九十三年八月三十一日訊問
    筆錄），而對金融卡往來貸款契約、消費者貸款契約上連帶保證人欄則稱：不再
    爭執其真正性，係彼等授權戊○○代簽等語（見本院九十三年十一月十六日言詞
    辯論筆錄），應認原告之主張可採信。
三、原告另主張對戊○○之繼承人即被告丁○○就戊○○生前向原告借款及擔任被告
    鴻美公司連帶保證人之債務，而請求連帶賠償之事實，固據原告提出台灣板橋地
    方法院表示被告丁○○未聲明拋棄繼承證明函影本為證。然查戊○○於九十年十
    二月十二日死亡，而被告丁○○於九十一年二月二十二日出生，是為遺腹女，故
    其於繼承開始時為胎兒。依民法第七條規定「胎兒以將來非死產者為，關於其個
    人利益之保護，視為既已出生」，因之，胎兒之權利能力僅限於個人權利利益之
    享有，而無負擔義務之能力，是故被告丁○○於其父戊○○死亡時並未繼承其借
    款與連帶保證債務。嗣被告丁○○出生後，戊○○之債務於伊死亡時即繼承開始
    時，由其他繼承人當然繼承而確定，丁○○於胎兒時無債務負擔之繼承，出生後
    亦非得再追加為債務之繼承人，否則與前開條文以保護胎兒利益之意旨相違，原
    告請求被告丁○○連帶給付，並不可採。
四、綜上所述，原告主張被告鴻美公司、戊○○向原告借款及被告甲○○、己○○為
    該公司與戊○○連帶保證人，應負連帶給付責任，應為可取。被告丁○○辯稱其
    未繼承戊○○對原告之債務，亦為可取。又被告甲○○等以被告鴻美公司與戊○○生前和原告訂立之借貸契約無明確利率約定，應按法定利率計算遲延利息，另
    所訂違約金額過高，應予酌減等情；惟按遲延利債以支付金錢為標的，債權人得
    請求依法定利率之遲延利息，但約定利率較高者，仍從其約定利率，民法第二百
    三十三條第一項著有規定。查原告提出被告鴻美公司之信用狀申請單、借據與消
    費者貸款契約，約定利率均高於法定利率而如附表一、二、三所示，依上開規定
    ，原告按約定利率計算遲延利息，於法並無不合。至於違約金部分，依前開契約
    均記載「凡逾期在六個月以內者，另按遲延利率之一０%加計逾期違約，金逾期
    超過六個月者，另按遲延利率之二０%加計逾期違約金」等語，而違約金約定為
    履行債務之擔保，既於訂立契約時約定，自當按此履行，然被告甲○○、己○○
    為戊○○近親，因身分關係而簽訂擔任連帶保證人，原告非因資力關係而同意彼
    等擔任連帶保證人，而係便於戊○○借款，在伊能尋得保證人狀況下，即為同意
    借款，未考量甲○○與己○○之資力，因此，衡量兩造利益，關於原告違約金請
    求，依民法第二百五十二條規定酌減為「逾期在六個月以內者，另按遲延利率之
    五%加計逾期違約，金逾期超過六個月者，另按遲延利率之一０%加計逾期違約金
    」。從而，原告基於消費借貨及保證法律關係，請求被告鴻美公司、甲○○、己○○連帶給付美金十四萬五千一百四十七元八角；與被告鴻美公司、甲○○、己○○連帶給付新台幣八百五十三萬六千五百零六元；和被告甲○○、己○○連帶
    給付新台幣四百八十五萬一千五百九十六元，及如附表一、二、三所示利息、違
    約金，為有理由，志予准許。逾此範圍，為無理由，不應准許。至原告請求被告
    丁○○，於法未合，不應准許。
五、結論：本件原告之訴為一部有理由、一部無理由，依民事訴訟法第三百八十五條
    第一項前段、第七十九條但書，第八十五條第二項，判決如主文。
中　　　華　　　民　　　國　　九十三　　年　　十一　　　月　　　三十　　日
                              民事第三庭  法  官    李維心
右正本係照原本作成
如對本判決上訴，須於判決送達後廿日內向本院提出上訴狀
中　　　華　　　民　　　國　　九十三　　年　　十一　　　月　　　三十　　日
                                          書記官    林梅珍
